【裁判字號】    90,上易,1029
【裁判日期】    900809
【裁判案由】    傷害等
【裁判全文】
臺灣高等法院臺南分院刑事判決          九十年度上易字第一二九號  Ａ
      上  訴  人  臺灣臺南地方法院檢察署檢察官
      被      告  甲  ○  ○
右上訴人因被告傷害等案件，不服臺灣臺南地方法院九十年度易字第八一一號中華民
國九十年五月九日第一審判決（起訴案號：臺灣臺南地方法院檢察署八十九年度偵字
第一二四九四號），提起上訴，本院判決如左：
      主      文
原判決關於傷害部分撤銷。
甲○○傷害人之身體，處罰金參仟元，如易服勞役，以參佰元折算壹日。
其他上訴駁回。
      事      實
一、甲○○與乙○○係夫妻，平時感情不睦，於民國（下同）八十九年六月二十一日
    九時許，乙○○至台南市○○路「玉山銀行」提領新台幣（下同）三十萬元擬駕
    車離去時，經甲○○發覺，尾隨坐上乙○○所駕駛自用小客車之後座，即用右手
    捥住乙○○之頸部，以強暴、脅迫之方法，使乙○○行無義務之事，隨其回家處
    理其夫妻間之糾紛。乙○○受迫遂將車駛至台南縣永康市○○街九號之住所。
二、甲○○與乙○○回家後，又起爭執，甲○○另行起意，基於傷害之犯意，以拳頭
    毆打乙○○，使乙○○因而受有：（一）左額頭部血腫三．五ｘ三．五公分、瘀
    腫二．五ｘ一五公分。（二）右眼臉上方瘀腫０．五ｘ０．二公分。（三）鼻部
    瘀腫二ｘ一公分。（四）左臉頰挫傷二處一ｘ０．二公分、一．五ｘ０．二公分
    。（五）右臉頰瘀腫一處一ｘ０．五公分。（六）左頸部挫傷一處一ｘ０．二公
    分。（七）左手臂瘀腫四處五ｘ０．五公分、一．五ｘ一．五公分、一ｘ一公分
    、三ｘ一．五公分。（八）左手肘瘀腫一處四ｘ一公分、左前臂瘀腫一處一ｘ一
    公分。（九）右手臂瘀腫三處三ｘ二公分、一．五ｘ一公分、二ｘ一公分、右手
    肘挫傷一處一ｘ０．二公分。（十）背部挫傷六處三ｘ０．五公分、二．五ｘ０
    ．四公分、五ｘ０．三公分、六．五ｘ０．三公分、四．五ｘ０．三公分、二．
    五ｘ０．三公分、瘀腫一處九ｘ二．五公分等傷害。
三、甲○○又以乙○○對其不貞並竊取其所有之黃金二十兩出售，見乙○○皮包放於
    房間床上，於同日竟意圖為自己不法之所有，竊取皮包內現金二十萬元，作為補
    償其所被乙○○所竊黃金之損失。
四、案經乙○○訴請台灣台南地方法院檢察署檢察官偵查起訴。
      理      由
甲、撤銷部分（即傷害部分）：
  一訊據被告甲○○對於上開時起，以拳毆打乙○○，致使乙○○受如事實欄所示之
    傷部分，已於偵查、原審及本院審理時，坦白承認，核與告訴人指訴情節相符，
    復有台南市十全診所診斷證明書一紙附卷可稽。事證明確，犯行應堪認定。
  二查被告傷害人之身體，核其所為，係犯刑法第二百七十七條第一項之罪。原審予
    以論罪科刑，固非無見，惟查告訴人所受之傷有十餘處之多（詳如事實欄之記載
    ），原審竟僅載左額頭部血腫、右眼臉上方瘀腫、鼻部瘀腫，事實認定尚欠明確
    ，檢察官上訴意旨，指摘原判決此部分量刑太輕，固無可取，但原判決既有前述
    可議之處，此部分即屬無可維持，應由本院撤銷改判，爰審酌被告之犯罪動機、
    手段等一切情狀，量處罰金參仟元，並諭知如易服勞役，以參佰元折算壹日。
乙、駁回部分（即妨害自由及竊盜部分）：
  一訊據被告甲○○矢口否認有妨害自由及竊盜之犯行，辯稱：伊只叫乙○○隨其回
    家，處理其夫妻間之糾紛，且車子由乙○○駕駛，伊無妨害其自由。至乙○○皮
    包內現金二十萬元，係乙○○竊取伊所有黃金出售之款，伊取回僅供補償損失，
    亦非竊盜等語。
  二惟查被告於偵查中亦供稱：「告訴人自今年五月十一日左右離家，今年六月二十
    一日九時，剛好在銀行門口被我遇到，我是尾隨坐上她的車，用右手捥住其頸部
    ，求她回家處理其夫妻間的事，她才開車回家：：」（詳八十九年十月三十一日
    偵訊筆錄），核與告訴人乙○○指訴情節相符，則被告以強暴、脅迫之方法，使
    乙○○行無義務之事，逼其回家處理其夫妻間之糾紛之犯行亦甚明確，事後空言
    否認，顯係卸責之詞，殊不足採，此部分犯行詢堪認定，核其所為係犯刑法第三
    百零四條第一項之罪。檢察官上訴意旨以被告用右手捥住告訴人頸部，脅迫告訴
    人回家處理其夫妻間之糾紛，已剝奪告訴人行動自由應犯刑法第三百零二條第一
    項之罪，惟被告堅決否認，辯稱：車子係由告訴人自行駕駛，並無剝奪告訴人行
    動自由，告訴人亦供稱車子由其自行駕駛無誤，尚難認有剝奪告訴人行動自由之
    犯行，況檢察官起訴法條亦認被告犯同法第三百零四條之罪，此部分上訴，尚屬
    無據，並予敘明。
  三至竊盜部分，被告雖稱係乙○○竊取伊所有黃金出售之款，伊取回僅供補償損失
    ，然查被告指訴乙○○竊取黃金變賣一案，業經檢察官不起訴處分確定，有台灣
    高等法院台南分院檢察署九十年度議字第一三八號處分書在卷可稽，被告所辯，
    難認實在，其意圖為自己不法之所有，竊取乙○○現款之犯行，亦堪以認定，核
    其所為，係犯第三百二十條第一項之罪。又按刑法第四十一條業經立法院於民國
    九十年元月四日修正，將易科罰金之適用範圍擴大為五年以下有期徒刑之罪，且
    明定併合處罰之數罪，如各罪均得易科罰金者，其應執行之刑逾六個月時，亦得
    適用之，並經總統於九十年一月十日公佈，元月十二日生效，被告所犯竊盜罪，
    其最高本刑為五年以下有期徒刑，新舊法比較結果，以新法有利於被告，原審諭
    知六月以下有期徒刑，而適用較有利於被告之新法諭知易科罰金，自屬適法。
  四原審對此部分，認被告罪證明確，適用刑法第三百零四條第一項、第三百二十條
    第一項、刑法第二條第一項前段、第四十一條第一項前段、第四十二條第二項，
    罰金罰鍰提高標準條例第一條前段、第二條，並審酌被告犯罪之一切情狀，分別
    判處妨害自由部分拘役貳拾日、竊盜部分有期徒刑貳月，均諭知易科罰金以參佰
    元折算壹日，認事用法俱無不合，量刑亦稱妥適，檢察官上訴意旨以竊盜部分原
    審量刑太輕，妨害自由部分應屬刑法第三百零二條之剝奪行動自由罪，原審竟依
    同法第三百零四條論處，指摘原判決不當，並無可取，為無理由，應予駁回。
丙、被告甲○○所犯刑法第二百七十七條之傷害罪、第三百零四條第一項之強制罪，
    第三百二十條第一項之竊盜等三罪，犯意各別、構成要件亦殊，應分論併罰。
據上論斷，應依刑事訴訟法第三百六十八條、第三百六十九條第一項前段、第三百六
十四條、第二百九十九條第一項前段、刑法第二百七十七條第一項、第四十二條第二
項，罰金罰鍰提高標準條例第一條前段、第二條，判決如主文。
本案經檢察官吳忠賢到庭執行職務。
中    華    民    國      九十      年      八      月        九        日
                                  臺灣高等法院臺南分院刑事第六庭
                                      審判長法官  楊    明    章
                                            法官  徐    宏    志
                                            法官  戴    勝    利
右正本證明與原本無異。
不得上訴。
                                      法院書記官  吳    銘    添
中    華    民    國      九十      年      八      月        十        日
附錄：本判決論罪科刑法條：
刑法第二百七十七條第一項：傷害人之身體或健康者，處三年以下有期徒刑，拘役或
                          一千元以下罰金。
刑法第三百二十條第一項：意圖為自己或第三人不法之所有，而竊取他人之動產者，
                        為竊盜罪，處五年以下有期徒刑、拘役或五百元以下罰金
刑法第三百零四條第一項：以強暴、脅迫使人行無義務之事或妨害人行使權利者，處
                        三年以下有期徒刑、拘役或三百元以下罰金。


司法院資訊處製作；財團法人民間司法改革基金會備份。
